臺灣新北地方法院刑事判決
111年度交簡上字第43號
上  訴  人  臺灣新北地方檢察署檢察官
被      告  呂仲琳


上列上訴人因被告過失傷害案件，不服本院111年度交簡字第646
號中華民國111年5月18日第一審刑事簡易判決（聲請簡易判決處
刑案號：110年度偵字第16396號），提起上訴，本院管轄第二審
之合議庭判決如下：
    主      文
上訴駁回。
    事實及理由
一、按被告於第二審經合法傳喚，無正當之理由不到庭者，得不
    待其陳述，逕行判決，刑事訴訟法第371條定有明文。又對
    於簡易判決處刑不服而上訴者，得準用上開規定，此觀刑事
    訴訟法第455條之1第3項規定自明。查被告呂仲琳經本院合
    法傳喚，無正當理由未於審判期日到庭，此有本院公示送達
    公告、送達證書、報到單及審判程序筆錄等在卷可證，是本
    院爰依前開規定，不待其陳述而為判決。
二、本案經本院審理結果，認第一審簡易判決認事用法及量刑均
    無不當，應予維持（詳下述），並引用第一審簡易判決書事
    實、證據及理由等記載（如附件）。
三、檢察官循告訴人蔡定宏之請求，提起本件上訴，上訴意旨係
    以：被告迄今未能與告訴人達成和解，亦未曾向告訴人道歉
    ，犯後態度不佳，原審僅判處有期徒刑2月，顯屬過輕，為
    此請求撤銷原判決等語。
四、按法官於有罪判決如何量處罪刑，甚或是否宣告緩刑，均為
    實體法賦予審理法官裁量之刑罰權事項，法官行使此項裁量
    權，自得依據個案情節，參酌刑法第57條所定各款犯罪情狀
    之規定，於法定刑度內量處被告罪刑；除有逾越該罪法定刑
    或法定要件，或未能符合法規範體系及目的，或未遵守一般
    經驗及論理法則，或顯然逾越裁量，或濫用裁量等違法情事
    之外，並不得任意指摘其量刑違法（最高法院80年台非字第
    473號、75年台上字第7033號、72年台上字第6696號、72年
    台上字第3647號判例要旨參照）。次按在同一犯罪事實與情
    節，如別無其他加重或減輕之原因，下級審量定之刑，亦無
    過重或失輕之不當情形，則上級審法院對下級審法院之職權
    行使，原則上應予尊重（最高法院85年度台上字第2446號判
    決要旨參照）。
五、經查，原審認被告犯道路交通管理處罰條例第86條第1項、
    刑法第284條前段之汽車駕駛人無駕駛執照駕車過失傷害罪
    ，再依道路交通管理處罰條例第86條第1項之規定加重其刑
    ，及認合於自首之規定，依刑法第62條前段規定減輕其刑（
    依刑法第71條第1項之規定，先加後減之），並以行為人之
    責任為基礎，審酌被告案發當時未領有合格駕駛執照，本不
    應駕駛車輛上路，縱使為之，在公用道路上駕駛車輛之期間
    ，仍應時時注意並遵守道路交通安全規則，以維護自身及其
    他用路人之生命、身體或財產之安全，卻於案發時地貿然起
    駛，因而與告訴人發生碰撞，造成本件交通事故，並致告訴
    人受有前揭傷害，其行為應予非難，犯後於本院審理中始坦
    承有過失，態度尚可，然尚未能與告訴人達成和解，賠償告
    訴人損害等情，兼衡告訴人所受傷勢、被告前科素行紀錄、
    其為國中畢業之智識程度暨其家庭經濟狀況為勉持等一切情
    狀，量處有期徒刑2月，並諭知以新臺幣1,000元折算1日之
    易科罰金折算標準，核其認事用法均無違誤，並已就刑法第
    57條之各款量刑條件，妥為斟酌。此外，復核現有卷證資料
    ，尚無所謂原判決有何逾越法定刑度，或濫用自由裁量權限
    之違法或不當之情事。至檢察官上訴意旨雖稱被告未與告訴
    人達成和解等語，惟刑事罪責與民事損害賠償間本為二不同
    責任，刑事判決亦無確認被告民事損害賠償義務內容之功能
    ，故被告與告訴人是否達成民事上和解，固然為斟酌被告犯
    罪後態度的因素之一，但當事人間未能達成和解，原因甚多
    ，容因被告無理由拒不賠償，抑或囿於被告經濟，或告訴人
    條件過高等不一而足，尚難僅以被告未與告訴人和解，遽然
    量處被告重刑，亦無從執此認定原判決量刑有何不當。從而
    ，上訴意旨猶以前開理由，指摘原判決量刑不當，即無理由
    ，應予駁回。
據上論斷，應依刑事訴訟法第455條之1第1項、第3項、第368條
、第371條、第373條，判決如主文。
本案經檢察官江祐丞偵查起訴，經本院原審改依簡易判決處刑，
嗣檢察官吳宗光循告訴人之請求提起上訴，由檢察官楊婉鈺在本
審到庭實行公訴。
中　　華　　民　　國　　111 　年　　10　　月　　4 　　日
                  刑事第十四庭  審判長法  官  王榆富

                                      法  官  梁家贏

                                      法  官  鄭琬薇
上列正本證明與原本無異。
不得上訴。
                                      書記官  陳鴻慈
中　　華　　民　　國　　111 　年　　10　　月　　4 　　日
========================================================
◎本案附件：
臺灣新北地方法院刑事簡易判決
111年度交簡字第646號
公  訴  人  臺灣新北地方檢察署檢察官
被      告  呂仲琳
上列被告因過失傷害案件，經檢察官提起公訴（110年度偵字第1
6396號，原審理案號：111年度交易字第37號），因被告自白犯
罪，本院認宜以簡易判決處刑，爰不經通常審判程序，逕以簡易
判決處刑如下：
    主  文
呂仲琳犯汽車駕駛人無駕駛執照駕車過失傷害罪，處有期徒刑貳
月，如易科罰金，以新臺幣壹仟元折算壹日。
    事  實
一、呂仲琳明知其並未考領駕駛執照，仍於民國110年1月27日8
    時6分許，騎乘車牌號碼000-0000號普通重型機車，沿新北
    市新莊區重新堤外道路往樹林區方向行駛，行經新北市新莊
    區重新堤外道路10公里700公尺處，暫停休息後欲起駛往樹
    林方向行駛，本應注意前後左右有無障礙或車輛行人，並應
    讓行進中之車輛行人優先通行，始得起駛。而依當時之情形
    ，天候為晴天，日間有自然光線，道路為路面乾燥無缺陷，
    亦無障礙物之柏油市區道路，視距良好，並無不能注意之情
    事，竟疏未注意，即率然起駛，致同路段後方由蔡定宏騎乘
    之車牌號碼000-000號普通重型機車，見狀煞車不及而與之
    發生碰撞，雙方均人車倒地，因而致蔡定宏受有右側尺骨上
    端開放性骨折、雙膝擦挫傷等傷害；呂仲琳亦受有頭部損傷
    、左側頭部及右手大拇指擦傷、左小腿及左肩鈍傷等傷害（
    蔡定宏涉犯過失傷害罪嫌部分，另經檢察官為不起訴處分）
    。呂仲琳於肇事後，在未經有偵查權限之機關或公務員發覺
    前，即留在現場並向據報前來處理之員警承認其為肇事人而
    自首並接受裁判，始悉上情。
二、案經蔡定宏訴由新北市政府警察局新莊分局報告臺灣新北地
    方檢察署檢察官偵查起訴。
    理  由
一、按檢察官依通常程序起訴，經被告自白犯罪，法院認為宜以
    簡易判決處刑者，得不經通常審判程序，逕以簡易判決處刑
    ，刑事訴訟法第449條第2項定有明文。本件被告呂仲琳於審
    理時對起訴之犯罪事實坦承不諱，本院認宜以簡易判決處刑
    ，爰依首揭規定，不經通常審判程序，逕以簡易判決處刑
    ，核先敘明。
二、認定事實所憑之證據及得心證之理由：
(一)上開事實，業據被告於警詢、偵查中、本院準備程序陳述綦
    詳，並於審理時坦承不諱（見臺灣新北地方檢察署110年度
    偵字第16396號卷《下稱偵卷》第4頁至第6頁、第35頁、第54
    頁至第55頁、本院110年度審交易字第1386號卷《下稱審交易
    卷》第48頁、111年度交易字第37號卷《下稱審卷》第32頁），
    核與證人即告訴人蔡定宏於警詢時及偵查中指訴之車禍情節
    相符（偵卷第7頁至第11頁、第36頁、第54頁至第55頁），
    並有新北市政府警察局新莊分局道路交通事故現場圖、道路
    交通事故調查報告表(一)、(二)、被告及告訴人之衛生福利
    部臺北醫院診斷證明書、車輛查詢清單報表、證號查詢機車
    駕駛人駕駛執照資料、現場及車損照片各1份附卷可稽（偵
    卷第12頁至第14頁、第17頁至第18頁、第29頁、第32頁至第
    34頁、第37頁至第38頁、審交易卷第43頁），足認被告前開
    任意性自白與事實相符，堪以採信。
(二)按慢車起駛前應注意前後左右有無障礙或車輛行人，並應讓
    行進中之車輛行人優先通行，道路交通安全規則第124條第1
    項定有明文。被告雖未考領駕駛執照，然為身心健全、具有
    一定教育程度及社會經驗之成年人，對於上開規定自應知悉
    。又案發現場為繪製有雙白實線之禁止變換車道線之路段乙
    節，亦為被告所不爭執，並有道路交通事故現場圖、現場照
    片可憑（偵卷第14頁、第37頁）。從而，被告於上開路段本
    應注意前後左右有無障礙或車輛行人，並應讓行進中之車輛
    行人優先通行，始得起駛；且依當時之情形，天候為晴天，
    日間有自然光線，道路為路面乾燥無缺陷，亦無障礙物之柏
    油市區道路，視距良好，並無不能注意之情事，亦有道路交
    通事故調查報告表(一)在卷可考（偵卷第33頁），詎其卻疏
    未注意，貿然起駛，因而肇致本件交通事故發生，其行為自
    有過失至明，且其過失行為與告訴人所受之傷害間亦存有相
    當因果關係，至為明確。至公訴意旨雖認被告係有疏未注意
    ，貿然向左迴轉之過失，惟此部分業據被告否認其有迴轉之
    情，而本案並無現場監視器或行車紀錄器影片攝得事故經過
    ，且觀諸現場圖及現場照片，被告機車於倒地後係位在路邊
    靠近紅線處等情，有上開道路交通事故現場圖、現場照片可
    憑（偵卷第32之1頁、第37頁），自難認被告已有迴轉之行
    為，因而有貿然迴轉之過失可言。
(三)綜上所述，本案事證明確，被告犯行堪以認定，應依法論科
    。
三、論罪科刑：
(一)按汽車駕駛人，無駕駛執照駕車、酒醉駕車、吸食毒品或迷
    幻藥駕車、行駛人行道或行經行人穿越道不依規定讓行人優
    先通行，因而致人受傷或死亡，依法應負刑事責任者，加重
    其刑至二分之一，道路交通管理處罰條例第86條第1項定有
    明文。經查，被告所為如事實欄所示之過失傷害犯行時，其
    並未考領駕駛執照，嗣本案後之110年12月21日始考領普通
    重型機車駕駛執照，有上開證號查詢機車駕駛人駕駛執照資
    料可憑（審交易卷第43頁），竟仍無照駕車上路，因而致告
    訴人受傷，則其所犯過失傷害罪自應依上開規定加重其刑。
    復按刑法總則之加重，係概括性之規定，所有罪名均一體適
    用；刑法分則之加重，係就犯罪類型變更之個別犯罪行為予
    以加重，成為另一獨立之罪名；道路交通管理處罰條例第86
    條第1項關於汽車駕駛人，無駕駛執照駕車、酒醉駕車、吸
    食毒品或迷幻藥駕車、行駛人行道或行經行人穿越道不依規
    定讓行人優先通行，因而致人受傷，依法應負刑事責任者，
    加重其刑至二分之一之規定，係就刑法過失傷害罪之基本犯
    罪類型，對於加害人為汽車駕駛人，於從事駕駛汽車之特定
    行為時，或於行駛人行道、行經行人穿越道之特定地點，不
    依規定讓行人優先通行，因而致人受傷之特殊行為要件予以
    加重處罰，已就原犯罪類型變更之個別犯罪行為予以加重，
    而成另一獨立之罪名，自屬刑法分則加重之性質（最高法院
    92年度第1次刑事庭會議決議、99年度台非字第198號判決意
    旨參照）。則被告無駕駛執照駕車，因而致告訴人受傷，核
    其所為，係犯道路交通管理處罰條例第86條第1項、刑法第2
    84條前段之汽車駕駛人無駕駛執照駕車過失傷害罪，並應依
    道路交通管理處罰條例第86條第1項之規定加重其刑。
(二)又被告於肇事後，報案人或警方勤務指揮中心轉來資料未報
    明肇事人資料，經處理人員前往現場處理時，被告在場並當
    場承認為肇事人乙情，有道路交通事故肇事人自首情形紀錄
    表在卷可稽（偵卷第40頁），則被告於肇事後，在有偵查權
    限之警察機關尚不知何人為肇事者前，留在現場並主動向據
    報前來處理之員警陳述車禍發生經過而自首並接受裁判，合
    於自首之規定，應依刑法第62條前段規定，減輕其刑，並與
    前開加重事由依刑法第71條第1項之規定，先加後減之。
(三)爰以行為人之責任為基礎，審酌被告已未領有合格駕駛執照
    ，本不應駕駛車輛上路，縱使為之，在公用道路上駕駛車輛
    之期間，仍應時時注意並遵守道路交通安全規則，以維護自
    身及其他用路人之生命、身體或財產之安全，卻於案發時地
    貿然起駛，因而與告訴人發生碰撞，造成本件交通事故，並
    致告訴人受有前揭傷害，其行為應予非難，犯後於本院審理
    中始坦承有過失，態度尚可，然尚未能與告訴人達成和解，
    賠償告訴人損害等情，兼衡告訴人所受傷勢、被告前科素行
    紀錄、其為國中畢業之智識程度暨其家庭經濟狀況為勉持等
    一切情狀（參見審卷第11頁之被告戶政資料查詢結果、偵卷
    第5頁之警詢筆錄所載受詢問人資料欄），量處如主文所示
    之刑，並諭知易科罰金之折算標準。
四、依刑事訴訟法第449條第2項、第3項（依刑事判決精簡原則
    ，僅記載程序法條文），逕以簡易判決處刑如主文。
五、如不服本判決，得自收受送達之日起20日內向本院提出上訴
    狀，上訴於本院第二審合議庭（須附繕本）。
本案經檢察官江祐丞偵查起訴，由檢察官吳宗光到庭執行公訴。
中　　華　　民　　國　　111 　年　　5 　　月　　18　　日
                  刑事第十三庭  法　官  林建良   
上列正本證明與原本無異。
                                書記官  陳昇宏
中　　華　　民　　國　　111 　年　　5 　　月　　19　　日
附錄本案論罪科刑法條全文：
中華民國刑法第284條
因過失傷害人者，處1年以下有期徒刑、拘役或10萬元以下罰金
；致重傷者，處3年以下有期徒刑、拘役或30萬元以下罰金。

道路交通管理處罰條例第86條
汽車駕駛人，無駕駛執照駕車、酒醉駕車、吸食毒品或迷幻藥駕
車、行駛人行道或行經行人穿越道不依規定讓行人優先通行，因
而致人受傷或死亡，依法應負刑事責任者，加重其刑至二分之一
。
汽車駕駛人，在快車道依規定駕車行駛，因行人或慢車不依規定
，擅自進入快車道，而致人受傷或死亡，依法應負刑事責任者，
減輕其刑。